【裁判字號】    98,交上易,5
【裁判日期】    980603
【裁判案由】    過失致死
【裁判全文】
臺灣高等法院花蓮分院刑事判決         98年度交上易字第5號
上  訴  人  臺灣臺東地方法院檢察署檢察官
被      告  甲○○
選任辯護人  陳信伍律師
上列上訴人因被告過失致死案件，不服臺灣臺東地方法院97年度
交易字第60號中華民國97年12月9日第一審判決（起訴案號：臺
灣臺東地方法院檢察署97年度偵字第1405號），提起上訴，本院
判決如下：
    主  文
原判決撤銷。
甲○○從事業務之人，因業務上過失致人於死，處有期徒刑陸月
，如易科罰金，以新臺幣壹仟元折算壹日。
    事  實
一、甲○○曾因公共危險案件，經臺灣臺南地方法院於民國94年
    9月30日以94年度交簡字第1739號判決處有期徒刑2月確定，
    於94年12月29日易科罰金執行完畢 (於本案不構成累犯) 。
    詎仍不知警惕，明知其無駕駛執照不得駕駛汽車，因受僱於
    戊○○從事噴藥、除草等種植西瓜之工作，於西瓜收成時需
    載運西瓜至市場賣給果商，駕駛為甲○○之附隨業務，為從
    事駕駛業務之人。甲○○於97年7月12日上午某時，駕駛其
    雇主戊○○所有之車牌號碼WS－4606號自小貨車（借用乙○
    ○之名登記為車主），載運西瓜約2、30顆，沿臺東縣臺東
    市○○路○段618巷由西往東方向行駛，於同日上午10時許
    ，行經中華路二段618巷與中華路二段之交岔路口時，適有
    劉坤保無駕駛執照騎乘車號K65－991號重型機車，沿臺東縣
    臺東市○○路○段由南往北方向行駛，甲○○原應注意車輛
    行駛時，駕駛人應注意車前狀況及車輛行至無號誌之交岔路
    口，支線道應暫停讓幹線道車先行，而依當時情形係天候晴
    、日間自然光線、柏油路面乾燥無缺陷、無障礙物、視距良
    好，所駕駛車輛機件亦為正常，並無不能注意之情事，竟疏
    未注意車前狀況，於通過上開交岔路口時，未讓劉坤保騎乘
    之重型機車先行，即逕行通過該路口，而劉坤保亦疏未注意
    行經無號誌之交岔路口，應減速慢行及作隨時停車之準備，
    致甲○○見狀閃避不及，因而上開自小貨車之車頭仍與劉坤
    保所騎乘上開機車車身發生撞擊，致劉坤保人車倒地，劉坤
    保受有頭部外傷併腦部外傷併顱骨骨折合併硬腦膜下腔出血
    ，及顱內出血、嚴重腦挫傷等傷害，經送財團法人馬偕紀念
    醫院臺東分院 (下稱臺東馬偕醫院)急救，迄至97年7月18日
    上午6時許因顱內出血而不治死亡。甲○○於車禍發生後經
    不詳之人通知救護車到場將劉坤保載走後即離去現場，嗣經
    警循線於97年7月19日查獲其駕駛之肇事自小貨車後才查得
    上情（甲○○涉嫌肇事逃逸部分業經檢察官以97年度偵字第
    1405號為不起訴處分確定）。
二、案經臺東縣警察局臺東分局報請臺灣臺東地方法院檢察署檢
    察官相驗後偵查起訴。
    理  由
壹、證據能力部分：
    按被告以外之人（包括證人、鑑定人、告訴人、被害人及共
    同被告等）於審判外之陳述雖不符刑事訴訟法第159條之1至
    之4等4條之規定，而經當事人於審判程序同意作為證據，法
    院審酌該言詞陳述或書面陳述作成時之情況，認為適當者，
    亦得為證據；當事人、代理人或辯護人於法院調查證據時，
    知有刑事訴訟法第159條第1項不得為證據之情形，而未於言
    詞辯論終結前聲明異議者，視為有前項之同意，同法第159
    條之5定有明文。本件檢察官、被告及其辯護人對於卷內供
    述及非供述證據之證據能力均不爭執，本院審認上開證據，
    核無違法取證或證明力過低之瑕疵，認為以之作為證據並無
    不適當情事，依刑事訴訟法第159條之5第2項之規定，認均
    有證據能力。
貳、實體部分：
一、上揭犯罪事實，業據被告甲○○於本院審理時坦承不諱 (見
    本院卷第63頁及98年5月20日審判筆錄第2頁) ，核與被害人
    之子丁○○於警詢及偵查中所指述被害人劉坤保之受傷及死
    亡等情節大致相符 (分見相卷第4至第5頁、第45至46頁) ，
    並據目擊證人陳鳳英於警詢及偵查中、證人郭美利及戊○○
    於警詢時證述在卷 (分見相卷第7至第11頁、第12至第17 頁
    、偵卷第14至第15頁) ，此外，復有臺東縣警察局臺東分局
    道路交通事故現場圖、道路交通事故調查報告表(一)、(二)、交
    通事故現場及採證照片56幀、臺灣省花東區車輛行車事故鑑
    定委員會97年9月5日花東鑑字第09  76101376號函所檢送之
    行車事故鑑定委員會鑑定意見書、臺東馬偕醫院97年7月18
    日乙種診斷證明書 (以上分見偵卷第17至20頁、相卷第20至
    23頁、警卷第29頁、第37至47頁) 等在卷可稽；而被害人劉
    坤保因本件事故致頭部外傷造成顱內出血而死亡，亦經臺灣
    臺東地方法院檢察署檢察官督同法醫師相驗無訛，並製有相
    驗筆錄、臺灣臺東地方法院檢察署法醫驗斷書及相驗屍體證
    明書 (見相卷第33頁至43頁) 在卷足憑，足徵被告甲○○之
    上開自白與事實相符，堪予採信。
二、按汽車行駛時，駕駛人應注意車前狀況，並隨時採取必要之
    安全措施; 行經無號誌之交岔路口，支線道車應讓幹線道車
    先行，道路交通安全規則第94條第3項及第102條第1項第2款
    分別定有明文。而依卷附道路交通事故調查表所示，事發時
    天候晴、有日間自然光線、柏油路面乾燥無缺陷、道路視距
    良好無障礙物，所駕駛車輛機件亦為正常，並無不能注意之
    情事，竟疏於注意，致所駕之車輛撞及被害人，其有過失，
    至為灼然。而因被告之過失肇事，致被害人劉坤保死亡，其
    過失行為與被害人死亡結果間，具有相當因果關係甚明。本
    件事證明確，被告甲○○之犯行洵堪認定，應予依法論科。
三、又被告甲○○於案發時係受僱於案外人戊○○從事噴藥、除
    草等種植西瓜之工作，西瓜收成時需載運西瓜至市場賣給果
    商，大約2、3天送一次西瓜至果菜市場，工作內容包含送貨
    ；而車禍當時車上載運20-30粒的小紅肉西瓜，重量約100台
    斤之事實，業據被告甲○○於警詢時、本院審理時供述在卷
    （見警卷第4、5頁、本院卷第63頁），核與證人陳鳳英於警
    詢時之證詞相符，並據證人乙○○於本院審理時到庭證述當
    初如何借用其名義買車後給戊○○開等情明確，則被告甲○
    ○受僱於戊○○，駕車載運西瓜為被告之附隨業務，而本件
    案發時亦載運西瓜欲至市場送貨之事實已堪認定，其為從事
    駕駛業務之人甚為明確。
四、核被告甲○○所為，係犯刑法第276條第2項之業務過失致人
    於死罪。公訴意旨認被告所為係犯刑法第276條第1項過失致
    人於死罪嫌，尚有未洽，惟其起訴之基本社會事實相同，本
    院自得予以審判並變更起訴條。又被告無駕駛執照等情，業
    經被告供明在卷可憑（見警卷第5頁），是被告無駕駛執照
    ，依規定不得駕駛車輛，竟駕車因而肇事致人死亡，依法應
    負刑事責任，應依道路交通管理處罰條例第86條第1項之規
    定，加重其刑。又被告有如事實欄所示之科刑及執行情形，
    此有臺灣高等法院被告前案紀錄表1份存卷可按，然被告非
    因故意而為本件犯行，自無從論以累犯，附此說明。爰審酌
    被告甲○○、被害人劉坤保就本件車禍互有過失之程度、因
    而致被害人劉坤保死亡喪失生命，然於犯後多次表示依其能
    力可賠償被害人劉坤保之家屬30萬元但需分期給付，未能與
    被害人家屬達成和解，復於犯後坦承犯行，深具悔意，及其
    素行、品行、犯罪之動機、目的、手段、智識程度、犯罪所
    生之損害等一切情狀，量處如主文所示之刑，並諭知易科罰
    金之折算標準。原審認事用法固非無見，惟其疏未注意被告
    係因駕駛自小貨車載運西瓜肇事，為從事業務人，未予查明
    實情，逕依刑法第276條第1項之規定論處，尚有未洽，檢察
    官上訴主張原判決未論以業務過失致死罪等情，洵屬有據；
    至於檢察官上訴原判決量刑過輕云云，則無理由，惟原判決
    既有上開瑕疵，應予撤銷改判。
據上論斷，應依刑事訴訟法第369條第1項前段、第364條、第300
條、第299條第1項前段，刑法第276條第2項、第41條第1項前段
，刑法施行法第1條之1第1項、第2項前段，道路交通管理處罰條
例第86條第1項，判決如主文。
本案經檢察官丙○○到庭執行職務。
中    華    民    國    98    年     6    月    3  日
                  刑事庭審判長法  官  何方興
                              法  官  賴淳良
                              法  官  林碧玲
以上正本證明與原本無異。
如不服本判決，應於收受送達後10日內向本院提出上訴書狀，其
未敘述理由者，並得於提起上訴狀後10日內向本院補提理由書（
均須按他造當事人之人數附繕本）「切勿逕送上級法院」。
告訴人或被害人如對於本判決不服者，應具備理由請求檢察官上
訴，其上訴期間之計算係以檢察官收受判決正本之日期為準。
中    華    民    國    98    年    6     月    3     日
                              書記官  李閔華
附錄本案論罪科刑法條：
刑法第276條第2項
從事業務之人，因業務上之過失犯前項之罪者，處5年以下有期
徒刑或拘役，得併科3千元以下罰金。


司法院資訊處製作；財團法人民間司法改革基金會備份。
